臺灣臺中地方法院民事裁定
111年度再易字第16號
再審原告    江國珍  
再審被告    廖焌皓  

上列當事人間請求損害賠償事件，再審原告對於民國111年6月17
日本院民事庭所為111年度簡上字第101號第二審確定判決提起再
審之訴，本院民事合議庭裁定如下：
    主      文
再審之訴駁回。
再審訴訟費用由再審原告負擔。
    事實及理由
一、按再審之訴，應於30日之不變期間內提起；前項期間，自判
    決確定時起算，判決於送達前確定者，自送達時起算；其再
    審之理由發生或知悉在後者，均自知悉時起算，民事訴訟法
    第500條第1項、第2項分別定有明文。本件再審原告對於民
    國111年6月17日本院民事庭所為111年度簡上字第101號第二
    審確定判決(下稱原確定判決)提起再審之訴，因原確定判決
    係不得上訴第三審法院之事件，於宣示時即確定，而原確定
    判決於111年6月24日合法送達再審原告，有送達證書1件在
    卷可憑(參見原審簡上卷第245頁)，此經本院依職權調取上
    開民事卷宗查明屬實。是再審原告於111年7月4日具狀提起
    本件再審之訴，顯然未逾上開30日之法定不變期間，先予敘
    明。
二、又民事訴訟法第502條第1項規定：「再審之訴不合法者，法
    院應以裁定駁回之。」，而同法第501條第1項亦規定：「再
    審之訴，應以訴狀表明下列各款事項，提出於管轄法院為之
    ：一、當事人及法定代理人。二、聲明不服之判決及提起再
    審之訴之陳述。三、應於如何程度廢棄原判決及就本案如何
    判決之聲明。四、再審理由及關於再審理由並遵守不變期間
    之證據。」。是提起再審之訴，應依民事訴訟法第501條第1
    項第4款表明再審理由，及關於再審理由並遵守不變期間之
    證據，此為必須具備之程式。所謂表明再審理由，必須指明
    確定判決有如何合於法定再審事由之具體情事始為相當，倘
    僅泛言有何條款之再審事由，而無具體情事者，仍難謂已合
    法表明再審事由。既未合法表明再審事由，即為無再審之事
    由，性質上無庸命其補正(參見最高法院61年台再字第137號
    民事判例意旨)。
三、本件再審意旨略以：　　
　(一)再審原告於108年11月18日至109年1月4日在「遠雄之星五
      」社區(下稱系爭社區)大廈管理委員會(下稱系爭管委會)
      之LINE群組(下稱系爭群組)中所有文字意涵及表達敘述，
      乃憲法賦予之言論自由，為人民之基本權利，實無違反國
      家任何法律，應受憲法最大保障，再審原告應為無罪，卻
      遭刑事法院判處拘役40日，得易科罰金，而原確定判決復
      判命再審原告賠償再審被告新台幣(下同)150000元，顯然
      不公，即原確定判決未綜合考量整個事件發生經過，未審
      酌原始證據之呈現是否與公共利益有關，原確定判決所述
      均非事實。
　(二)訴外人陳亭嬑被迫從系爭管委會辭卸庶務委員乙事，乃因
      其他管理委員故意找陳亭嬑理論，並在系爭群組留言指責
      陳亭嬑於社區公共設施開放日期前一晚先行使用，再審被
      告接續恐嚇、威脅陳亭嬑，陳亭嬑又受到2名年輕男子欺
      負，遂被迫辭職，原確定判決未查，顯有違誤。
　(三)又再審原告擔任系爭管委會財務委員遭罷免乙事，並無再
      審原告不提出財務報表，因當時系爭管委會剛成立1個月
      ，交接後仍由訴外人誠品物業公司經理管領，且未有任何
      區分所有權人對財務提問；另再審原告未出席系爭社區管
      委會之會議，乃當時擔任系爭管委會主任委員即再審被告
      ，知悉再審原告於每周三晚上另有兼職而無法出席，卻每
      次均選擇周三晚上7時開會，經再審原告多次溝通無效，
      此乃再審被告惡意之安排。是再審原告經系爭社區區分所
      有權人會議決議罷免財務委員乙職，乃再審被告藉故非法
      罷免，逼迫再審原告退出管委會，並欺騙其他區分所有權
      人，且未於區分所有權人會議時簽署連署書，事隔2天才
      補簽連署書，視社區規約及國家法律為無物。
　(四)再審被告非法與訴外人誠品物業公司解約乙事，並無具體
      解約理由，乃再審被告之黑箱作業，除未開會提出議案使
      區分所有權人知悉外，亦無公開招標或議價，而接手物業
      保全公司並非專業，制度不良，人員素質堪慮，社區經理
      已更換7、8人，安全警衛均為臨時代工或輪調，且社區管
      委會每月支付費用高達290000元，每位員工平均薪資為60
      000元，即有利益輸送之嫌，已使系爭社區運作品質與財
      務發生問題，侵害系爭社區區分所有權人之財產及權益。
　(五)再審被告於110年8月4日系爭社區第3屆管委會委員選舉公
      然舞弊，出席人數不足，無簽到簿，亦無監督人員，再審
      原告當時在場，在場人尚有張家源、李字騫、蔡維新、趙
      光毅、再審原告之妻及以前之管理委員等，尤其再審被告
      及其兄弟在系爭社區之房屋(即A10之8、A12之8)均於110
      年9、10月間出售予第3人，足證再審被告在系爭社區管委
      會無法無天、隻手遮天，顯然侵害公眾之利益。
　(六)並聲明：1、原確定判決廢棄。2、上廢棄部分，再審被告
      之訴駁回。
四、經查：　　　
  (一)對於簡易訴訟確定判決提起再審之訴，再審原告必須主張
      原確定判決有民事訴訟法第496條、第497條或第436條之7
      等情形，並據為再審理由時，始為合法。本件原確定判決
      認定依據之原因事實，乃再審原告於108年11月18日下午
      至109年1月4日上午之期間在系爭管委會之系爭群組內，
      所為如原確定判決附表所示之留言訊息是否不法侵害再審
      被告之名譽權，而應成立民法第184條第1項前段規定之侵
      權行為？是原確定判決是否具有民事訴訟法第496條、第4
      97條或第436條之7等規定之再審事由，自應依原確定判決
      依據之原因事實為之，而不及於其他原因事實在內。詎再
      審原告主張之再審事由即前揭三之(三)、(四)、(五)部分
      ，均與原確定判決認定依據之原因事實無涉，即非對原確
      定判決已合法具體表明再審理由，再審原告據此提起再審
      之訴，為不合法，不應准許。
　(二)又再審原告主張之再審事由即前揭三之(一)、(二)部分，
      僅泛稱原確定判決不公，未調查整個事件發生經過是否與
      公共利益有關云云。惟依民事訴訟法第501條第1項第4款
      規定表明再審理由，必須指明原確定判決有如何合於法定
      再審事由之具體情事始為相當，已如前述，而再審原告指
      摘上開情事，究竟符合民事訴訟法第496條、第497條或第
      436條之7等規定何一條款之再審事由，相對應之具體事實
      又為何？再審原告並未具體陳明，參照前揭最高法院61年
      台再字第137號民事判例意旨，應認再審原告尚未合法表
      明再審事由，法院毋庸定期間命再審原告補正，逕以再審
      原告之訴為不合法，予以駁回。
五、結論：本件再審之訴為不合法，依民事訴訟法第505條、第5
    02條第1項、第95條、第78條，裁定如主文。
中　　華　　民　　國　　111 　年　 　9 　　月　　2　　日
              民事第四庭  審判長法  官  吳國聖
　　　　　　　　　
                                法  官  林宗成
　　　　　　　　　　　　　　　　　　
　　　　　　　　　              法  官  林金灶
　　　　　　　　　
正本係照原本作成
本裁定不得抗告 
中　　華　　民　　國　　111 　年　 　9 　　月　　2　　日
                                書記官  莊金屏